【裁判字號】    97,抗,1287
【裁判日期】    971008
【裁判案由】    假處分
【裁判全文】
臺灣高等法院民事裁定                  97年度抗字第1287號
抗  告  人  甲○○
代  理  人  繆  璁律師
            柏有為律師
            尹純孝律師
相  對  人  乙○○
            丙○○
代  理  人  杜英達律師
            賴呈瑞律師
上列當事人間假處分事件，抗告人對於中華民國97年4月11日臺
灣臺北地方法院97年度裁全字第2915號裁定提起抗告，本院裁定
如下：
    主  文
原裁定廢棄。
相對人於原法院之聲請駁回。
聲請及抗告訴訟費用由相對人負擔。
    理  由
一、按提起抗告，應於裁定送達後十日之不變期間內為之。但送
    達前之抗告，亦有效力，民事訴訟法第487條定有明文。查
    本件原法院並未將假處分裁定送達抗告人，抗告人係於97年
    5月7日收受查封登記書及指界通知（見原法院97年度執全字
    第1015號卷第21頁），得知相對人聲請假處分後，即向本院
    提起抗告，依上開法條規定，自屬合法，相對人雖謂抗告人
    提起本件抗告已逾10日之不變期間云云，並不可取，合先敘
    明。
二、相對人於原法院聲請意旨略以：相對人與原審債務人麗寶建
    設股份有限公司（下稱麗寶建設公司）於民國93年7月17日
    就坐落台北市○○區○○段1小段175、190地號（嗣分割增
    加175-1、175-2、190-1、190-2地號）土地之合作興建事宜
    簽立合建協議書，相對人並於94年12月30日依該協議書第四
    條之約定，將承購土地登記於麗寶建設公司指定之第三人即
    抗告人名下。詎麗寶建設公司拒不依約簽訂合建契約，經相
    對人寄發存證信函催告履約，均置之不理。相對人聽聞麗寶
    建設公司及抗告人有意將系爭土地出賣予他人，恐將無法繼
    續履行合建及回復原狀事宜，致日後有難於執行之虞，爰依
    民事訴訟法第532條之規定聲請假處分，並願供擔保以代釋
    明。
三、原法院以：相對人提出協議書、土地登記謄本、存證信函影
    本等件為證，並陳明願供擔保以代釋明，請准宣告假處分，
    經核與民事訴訟法第532條規定相符，爰裁定准相對人以新
    台幣264萬元或同面額之台灣銀行可轉讓定期存單為抗告人
    供擔保後，抗告人對於其所有坐落台北市○○區○○段1 小
    段175-2、190-1地號土地（下稱系爭土地）不得為移轉、抵
    押、出租及其他處分行為（原裁定雖列麗寶建設公司為當事
    人，惟就此並未為准駁之裁判）。
四、抗告意旨略以：相對人與麗寶建設公司簽立合建協議書後，
    嗣於95年1月5日將合建協議書內所有權利義務讓與第三人陳
    淞溉，並於96年4月9日以台北五十一支郵局第65、66號存證
    信函將債權讓與一事通知麗寶建設公司，相對人既已非權利
    人，其聲請假處分，自無理由。又相對人未提出任何可供即
    時調查之證據以釋明本件是否有假處分之原因，其假處分聲
    請，自不應准許。再本件債務人因假處分所受損害，與債權
    人提供之擔保金顯不相當，且原裁定未准供擔保免為假執行
    ，亦有違誤等語。
五、按債權人就金錢請求以外之請求，欲保全強制執行者，得聲
    請假處分，民事訴訟法第532條第1項定有明文。惟此項聲請
    依同法第533條準用同法第526條第1項及第2項規定，對於請
    求及假處分之原因均應釋明之，如釋明不足，而債權人陳明
    願供擔保或法院認為適當者，法院始得定相當之擔保，命供
    擔保後為假處分。又所謂假處分之原因，依同法第532條第2
    項規定，係指非因請求標的之現狀變更，有日後不能強制執
    行，或甚難執行之虞者。是債權人就假處分之原因有釋明之
    義務，須提出可供法院即時調查而信其主張為真實之證據，
    必待釋明有所不足，而債權人陳明願供擔保或法院認為適當
    者，法院始得定相當之擔保，命供擔保後為假處分。若債權
    人就假處分之原因未予釋明，縱陳明願供擔保以代釋明，法
    院仍應駁回債權人之聲請，非一經債權人陳明願供擔保，即
    當然准為假處分。
六、經查，本件相對人聲請假處分係以麗寶建設公司及抗告人有
    意將系爭土地出賣予他人，如不先予禁止處分，日後強制執
    行恐有困難為由，惟觀諸相對人所提合建協議書、土地登記
    謄本、催告麗寶建設公司履行契約存證信函、仲介契約書、
    撤銷遭詐欺所為權利移轉意思表示存證信函等件，僅得釋明
    相對人與麗寶建設公司間就系爭土地存有合建協議之債權債
    務關係，並未能釋明本件假處分之原因，即抗告人有意變更
    請求標的之系爭土地現狀，致相對人有日後不能強制執行，
    或甚難執行之虞。相對人既未提出具體並即時可供調查之事
    證以實其主張，難認已就假處分之原因盡釋明之責，其聲請
    自不符假處分之要件，雖其陳明願供擔保以代釋明，揆諸上
    開規定及說明，仍不應准許。原法院未予詳查，遽以裁定准
    予假處分，尚有未洽。抗告論旨執此指摘原裁定不當，求予
    廢棄，為有理由。應由本院將原裁定予以廢棄，更為裁定如
    主文第2項所示。
據上論結，本件抗告為有理由，爰裁定如主文。
中    華    民    國    97    年    10    月    8     日
                    民事第十二庭
                        審判長法  官  陳駿璧
                              法  官  王麗莉
                              法  官  連士綱
正本係照原本作成。
本裁定除以適用法規顯有錯誤為理由，並經本院許可外，不得再
抗告。如提起再抗告，應於收受後10日內委任律師為訴訟代理人
向本院提出再抗告狀。並繳納再抗告費新台幣1,000元。
中    華    民    國    97    年    10    月    9     日
                              書記官   詹麗珠


司法院資訊處製作；財團法人民間司法改革基金會備份。
